臺灣高等法院民事裁定  
109年度聲字第437號
聲  請  人  余錦盛  



上列聲請人因與相對人邱福棟等間請求回復原狀事件（本院109
年度上易字第972號），聲請訴訟救助，本院裁定如下：
    主  文
聲請駁回。
    理  由
一、按法律扶助法第63條規定，經財團法人法律扶助基金會（下
    稱法扶）分會准予法律扶助之「無資力者」，其於訴訟或非
     訟程序中，向法院聲請訴訟救助時，除顯無理由者外，應
    准予訴訟救助。乃係因申請人既經法扶分會依「財團法人法
    律扶助基金會受法律扶助者無資力認定標準」審查，符合該
    法所定無資力之要件，而准許法律扶助，其再向法院聲請訴
    訟救助時，法院就其有無資力，允宜無庸再審查，除有顯無
    理由之情形外，應准予訴訟救助，以簡省行政成本。惟無資
    力或因其他原因無法受到法律適當保護者，得申請法律扶助
    ，亦為同法第13條第1項所明定，且同法第5條第1項、第4項
    就該法所稱「無資力者」、「因其他原因無法受到法律適當
    保護者」之情形，已另為規定，更於第13條第2項第2款規定
    第5條第4項第1款至第5款之情形，無須審查其資力。則符合
    第5條第4項第1款至第5款之情形，既係該法所稱「因其他原
    因無法受到法律適當保護者」，法扶分會即非以有無資力作
    為准否法律扶助申請之判斷依據。此時，已獲得法律扶助之
    「因其他原因無法受到法律適當保護者」，如向法院聲請准
    予訴訟救助，自仍應依首揭規定為無資力之釋明（最高法院
    108年度台抗字第42號裁定意旨參照）。本件聲請人對於本
    案判決提起上訴，並以其為泰雅族原住民，經濟及法智識上
    均屬弱勢，依民事訴訟法第107條規定向本院聲請訴訟救助
    ，有民事聲明上訴暨上訴理由狀可稽（本院卷第6頁），而
    法扶新竹分會於申請人資力審查詢問表記載「無須審查資力
    ：申請人（即本件聲請人）已充分明瞭權益差異，僅提供個
    人資力資料備查。自願適用原住民族委員會『原住民法律扶
    助專案』」，有該表附於原法院108年度救字第29號卷可憑，
    聲請人復未提出已經法扶分會審查資力報告之釋明，且聲請
    人在本案第一審訴訟中所提出之律師委任狀又係法扶「受原
    住民族委員會委託辦理原住民法律扶助專用委任狀」（原法
    院原訴卷第15頁），是依上開說明，聲請人仍應就其無資力
    支出訴訟費用之事實為釋明，合先敘明。
二、次按當事人因無資力支出訴訟費用而聲請訴訟救助者，關於
    無資力支出訴訟費用之事由，應提出可使法院信其主張為真
    實並能即時調查之證據，以釋明之，此觀民事訴訟法第109
    條第2項、第284條規定自明。又所謂無資力支出訴訟費用，
    係指窘於生活，且缺乏經濟信用，並無籌措款項以支出訴訟
    費用之信用技能者而言（最高法院43年台抗字第152號判決
    意旨、109年度台抗字第769號裁定意旨參照）。又法院調查
    聲請人是否無資力支出訴訟費用，專就聲請人提出之證據為
    之，如聲請人未提出證據，或依其提出之證據，未能信其無
    資力支出訴訟費用之主張為真實，即應將其聲請駁回，並無
    派員調查之必要（最高法院108年度台抗字第433號裁定意旨
    參照）。另當事人於下級審曾經繳納裁判費，而於訴訟進行
    中不能釋明其經濟情況確有重大之變遷，不得遽為聲請訴訟
    救助（最高法院109年度台抗字第922號裁定意旨參照）。聲
    請人以無資力為由聲請訴訟救助，惟查聲請人於民國108年
    度雖無任何所得，但其名下仍有房屋1筆、土地1筆、田賦7
    筆及汽車1輛，財產總額高達新臺幣（下同）1千餘萬元，有
    稅務電子閘門資料查詢表足憑（本院聲卷第15至18頁），顯
    非屬無資力之人，尚難認聲請人有何窘於生活、缺乏經濟信
    用之情事，或無籌措款項支出訴訟費用之信用技能。此外，
    聲請人未能再提出其他可釋明其無資力支出訴訟費用之證據
    供本院調查。況聲請人提起本案訴訟請求回復原狀，曾於10
    8年10月15日繳納第一審裁判費2萬9215元，有自行收納款項
    收據1紙附卷可稽（原法院原訴卷第8頁），聲請人僅稱其為
    泰雅族原住民，經濟及法智識上均屬弱勢云云，然此不能執
    以釋明其於原審訴訟程序判決後，有何經濟狀況之重大變遷
    ，以致無籌措第二審訴訟費用之信用能力，則揆諸前揭說明
    ，其聲請訴訟救助於法未合，不應准許。
三、據上論結，本件聲請為無理由，爰裁定如主文所示。
中　　華　　民　　國　　109 　年　　8 　　月　　26　　日
                  民事第十四庭
                        審判長法  官  蔡和憲 
                              法  官  藍家偉
                              法  官  蕭清清
正本係照原本作成。
如不服本裁定，應於收受送達後10日內向本院提出抗告狀，並應
繳納抗告費新臺幣１千元。
中　　華　　民　　國　　109 　年　　8 　　月　　26　　日
　　　　　　　　　    　　　　書記官  強梅芳